臺灣宜蘭地方法院刑事判決
111年度簡上字第27號
上  訴  人  臺灣宜蘭地方檢察署檢察官
被      告  陳正義



上列上訴人因被告傷害案件，不服本院中華民國111年4月22日11
1年度簡字第235號第一審判決（聲請簡易判決處刑案號：110年
度偵字第7547號），提起上訴，本院管轄之第二審合議庭判決如
下：
    主  文
上訴駁回。
    事實及理由
一、本案經本院審理結果，認第一審判決以被告陳正義所為係犯
    傷害罪，依刑事訴訟法第449條第1項前段、第3項、第454條
    第1項、刑法第277條第1項、第41條第1項前段、第38條第2
    項前段、第4項及刑法施行法第1條之1第1項等規定，量處拘
    役25日，如易科罰金，以新臺幣（下同）1,000元折算1日，
    其認事用法均無違誤，量刑亦屬適當，應予維持，並引用原
    審判決書所記載之事實及理由（詳如附件）。
二、上訴人即檢察官提起上訴理由略以：被告積欠告訴人債務，
    經告訴人催討，竟持安全帽毆打告訴人，造成告訴人精神及
    財產上損害甚鉅，犯後態度惡劣未曾道歉或賠償，參酌被告
    犯罪所造成之損害、動機、手段、與告訴人關係及犯罪後態
    度，被告所量刑度應較重方符罪責相當原則云云（見本院簡
    上卷第13頁）。
三、維持原判決及駁回上訴之理由：
  ㈠按量刑之輕重，係事實審法院得依職權自由裁量之事項，苟
    已斟酌刑法第57條各款所列情狀而未逾越法定刑度，則不得
    遽指為違法；且在同一犯罪事實與情節，如別無其他加重或
    減輕之原因，下級審量定之刑，亦無過重或失輕之不當情形
    ，則上級審法院對下級審法院之職權行使，原則上應予尊重
    （最高法院72年台上字第6696號、85年度台上字第2446號判
    決意旨可資參照）。又量刑之輕重，固屬事實審法院得依職
    權自由裁量之事項，惟仍應受比例原則及公平原則之限制，
    否則其判決即非適法。刑事審判旨在實現刑罰權分配的正義
    ，故法院對有罪被告之科刑，應符合罪刑相當之原則，使輕
    重得宜，罰當其罪，以契合社會之法律感情，此所以刑法第
    57條明定科刑時應審酌一切情狀，尤應注意該條各款所列事
    項以為科刑輕重之標準（最高法院95年度台上字第1662號判
    決意旨參照）。
  ㈡原審以被告係犯刑法第277條第1項之傷害罪，犯罪事證明確
    ，以行為人之責任為基礎，審酌「被告前無任何犯罪科刑前
    案紀錄，品行尚可，其因遭告訴人催討債務而心生不滿，竟
    持安全帽毆打告訴人之犯罪動機、目的及手段，造成告訴人
    因此受有左側眼周圍區域挫傷及鼻子撕裂傷1公分等傷害，
    並兼衡被告本身患有輕度身心障礙及其家庭經濟狀況為貧寒
    ，國中畢業之智識程度，犯後已知坦承犯行，雖表明有與告
    訴人和解之意願，惟因雙方對於和解金額之認知尚有差距，
    致迄今未能與告訴人達成和解，以彌補告訴人受損失之態度
    」等一切情狀，量處被告拘役25日，如易科罰金，以1,000
    元折算1日之刑度，並考量「未扣案之安全帽為被告所有供
    本案所用，且無積極證據證明已滅失而不復存在」等情，就
    安全帽部分宣告沒收，於全部或一部不能沒收或不宜執行沒
    收時，追徵其價額。基此，原審顯已考量刑法第57條各款所
    列情狀，就被告之素行、品行、犯罪動機、目的、手段等情
    節、犯罪所生危害、犯後態度，其家庭經濟狀況及智識程度
    等情節綜合考量，於法定刑度內為刑之量定，並無失衡或濫
    用裁量權情形，難認與罪刑相當原則、平等原則、比例原則
    相悖，揆諸前揭說明，本院對原審之職權行使，自當予以尊
    重。
  ㈢檢察官上訴意旨雖謂參酌被告犯罪動機、手段、犯後態度等
    事由後，被告所量刑度應較重云云，指摘原審量刑過輕，然
    本院審酌原判決就被告犯罪情節及科刑部分之量刑基礎，已
    於理由欄內具體說明，顯係以行為人責任為基礎，斟酌刑法
    第57條各款事由而量刑，並未恣意為之。至被告犯後迄今固
    未能賠償告訴人所受損失，惟被告於原審及本院審理時均表
    示：含積欠告訴人15萬元債務在內，合計願賠償告訴人20萬
    元，然告訴人卻堅持被告應賠償75萬元，但始終未能提出任
    何醫療單據佐證其所受損失之數額，此有準備程序筆錄可參
    （見本院簡上卷第41頁至第42頁）。本院認為原審既已考量
    告訴人所受傷勢程度，並於審酌被告犯後態度時亦說明雙方
    未能成立和解之原因，而告訴人所擬請求被告賠償金額因雙
    方並無共識，本可另循民事訴訟程序處理，無從僅因被告未
    應允告訴人提出之和解條件而為不利被告之認定，從而，檢
    察官指摘原審量刑不當，請求從重量刑云云，核非可採，應
    予駁回。
據上論斷，應依刑事訴訟法第455條之1第1項、第3項、第368條
、第373條，判決如主文。
本案經檢察官薛植和聲請簡易判決處刑及提起上訴，檢察官劉憲
英到庭執行職務。
中　　華　　民　　國　　111 　年　　9 　　月　　 1　　日
            刑事第三庭審判長法  官  許乃文
　　　　　　　　　　　　    法  官  劉芝毓
　　　　　　　　　　　　    法  官  游欣怡
以上正本證明與原本無異。
本判決不得上訴。
                            書記官　翁靜儀
中　　華　　民　　國　　111 　年　　9 　　月　　 1　　日
【附件】
臺灣宜蘭地方法院刑事簡易判決
111年度簡字第235號
聲　請　人　臺灣宜蘭地方檢察署檢察官
被　　　告　陳正義　男　民國00年00月0日生
　　　　　　　　　　身分證統一編號：Z000000000號
　　　　　　　　　　住宜蘭縣○○鎮○○路0段000號
上列被告因傷害案件，經檢察官薛植和聲請以簡易判決處刑（11
0年度偵字第7547號），本院判決如下：
    主      文
陳正義傷害人之身體，處拘役貳拾伍日，如易科罰金，以新臺幣
壹仟元折算壹日。未扣案之安全帽壹頂沒收之，於全部或一部不
能沒收或不宜執行沒收時，追徵其價額。
    事實及理由
一、犯罪事實：
  ㈠陳正義於民國110年9月11日下午6時許，在位於宜蘭縣○○鎮○○
    路000號之金面協天廟前，因遭李枝正催討債務而心生不滿
    ，竟基於傷害人之身體之犯意，持安全帽毆打李枝正，致李
    枝正受有左側眼周圍區域挫傷及鼻子撕裂傷1公分等傷害。
  ㈡案經李枝正訴由宜蘭縣政府警察局礁溪分局報告臺灣宜蘭地
    方檢察署檢察官偵查後聲請簡易判決處刑。
二、證據：
  ㈠被告陳正義於警詢及本院訊問時之自白。
  ㈡證人即告訴人李枝正於警詢中；證人陳玉堂於警詢中之證述
    。
  ㈢礁溪杏和醫院診斷證明書1份。
  ㈣本票1紙。
  ㈤照片2張。
三、核被告所為，係犯刑法第277條第1項之傷害罪。爰審酌被告
    前無任何犯罪科刑前案紀錄，有臺灣高等法院被告前案紀錄
    表1份在卷可稽，品行尚可，及其因遭告訴人催討債務而心
    生不滿，竟以上開方式毆打告訴人之犯罪動機、目的及手段
    ，造成告訴人因此受有前揭傷害之犯罪所生損害，並兼衡其
    本身患有輕度身心障礙（警卷第4頁）及其家庭經濟情形為
    貧寒之生活狀況，國中畢業之智識程度，暨犯後已知坦承犯
    行，雖表明具與告訴人和解之意願，惟因雙方對於和解金額
    之認知尚有差距，致迄未能與告訴人達成和解，以彌補告訴
    人所受損害之態度等一切情狀，量處如主文所示之刑，並諭
    知如易科罰金之折算標準。至未扣案之安全帽1頂，為被告
    所有供本案犯罪所用之用，業據被告供承在卷（本院卷第30
    頁），被告固於本院訊問時供稱將上開物品留置案發現場而
    未取回，然尚乏積極證據足證上開物品業已滅失而不復存在
    ，爰依刑法第38條第2項前段、第4項之規定，宣告沒收之，
    於全部或一部不能沒收或不宜執行沒收時，追徵其價額。
四、依刑事訴訟法第449條第1項前段、第3項、第454條第1項，
    刑法第277條第1項、第41條第1項前段、第38條第2項前段、
    第4項，刑法施行法第1條之1第1項，逕以簡易判決處刑如主
    文。
五、如不服本判決，得於收受判決書送達後20日內，以書狀敘述
    理由（須按他造當事人之人數提出繕本），經本庭向本院管
    轄第二審之合議庭提起上訴。
中　　華　　民　　國　　111 　年　　4 　　月　　22　　日
                  簡易庭  法  官  劉致欽
以上正本證明與原本無異。
                          書記官  魏翊洳
中　　華　　民　　國　　111 　年　　4 　　月　　22　　日
附錄本案論罪科刑法條：
中華民國刑法第277條
傷害人之身體或健康者，處5年以下有期徒刑、拘役或50萬元以
下罰金。
犯前項之罪，因而致人於死者，處無期徒刑或7年以上有期徒刑
；致重傷者，處3年以上10年以下有期徒刑。